【裁判字號】    95,訴,1016
【裁判日期】    950630
【裁判案由】    毒品危害防制條例
【裁判全文】
臺灣彰化地方法院刑事判決              95年度訴字第1016號
公  訴  人  臺灣彰化地方法院檢察署檢察官
被      告  甲○○
上列被告因違反毒品危害防制條例案件，經檢察官提起公訴（95
年度毒偵字第1621號），本院合議庭裁定由受命法官獨任進行簡
式審判程序，茲判決如下：
    主  文
甲○○連續施用第一級毒品，累犯，處有期徒刑壹拾壹月，扣案
之注射針筒壹支、剷管壹支，均沒收；又連續施用第二級毒品，
累犯，處有期徒刑柒月，扣案之第二級毒品甲基安非他命壹包（
毛重玖點捌公克）沒收銷燬之，吸食器壹個沒收。應執行有期徒
刑壹年肆月，扣案之第二級毒品甲基安非他命壹包（毛重玖點捌
公克）沒收銷燬之；注射針筒壹支、剷管壹支、吸食器壹個，均
沒收。
    犯罪事實
一、甲○○曾於民國84年間因違反肅清煙毒條例案件，經本院以
    84年度訴字第16號刑事判決判處有期徒刑3 年，經上訴由臺
    灣高等法院臺中分院以84年度上訴字第1493號刑事判決上訴
    駁回確定後，經移送執行，於86年2 月28日因縮短刑期假釋
    出監並付保護管束，復於假釋保護管束期間，於86年間因違
    反肅清煙毒條例案件，經本院以86年度訴字第861 號刑事判
    決判處有期徒刑3 年1 月確定，並經撤銷假釋，應執行殘刑
    有期徒刑1 年9 月5 日，而接續執行，於89年7 月20日因縮
    短刑期假釋出監並付保護管束，復於假釋保護管束期間，於
    90年間因違反毒品危害防制條例案件，經撤銷假釋，應執行
    殘刑有期徒刑2 年3 月1 日，並於93年6 月24日因縮刑期滿
    執行完畢。其前於90年間因施用毒品案件，經本院以90年度
    毒聲字第3759號裁定送勒戒處所觀察、勒戒後，認有繼續施
    用毒品之傾向，經本院以90年度毒聲字第4004號裁定令入戒
    治處所施以強制戒治，並以91年度毒聲字第1119號裁定停止
    戒治付保護管束，於91年10月29日保護管束期滿視為強制戒
    治執行完畢，經臺灣彰化地方法院檢察署檢察官以91年度戒
    毒偵字第952 號為不起訴處分確定。詎其不知悔改，明知海
    洛因及甲基安非他命，業經公告為毒品危害防制條例第2 條
    第2 項所列管之第1 、2 級毒品，不得非法持有、施用，復
    分別基於施用第1 級毒品海洛因、第2 級毒品甲基安非他命
    之概括犯意，於91年10月29日強制戒治執行完畢釋放後5 年
    內，自95年3 月底某日起，至95年4 月13日下午6 時許止，
    在其位於彰化縣埔鹽鄉○○村○○路79號之10住處內，將海
    洛因摻水以注射針筒注射入體內；另將甲基安非他命以吸食
    器隔熱燒烤吸食煙霧之方式，平均每2 日施用1 次，分別連
    續施用第1 級毒品海洛因、第2 級毒品甲基安非他命多次。
    嗣經警方於95年4 月14日上午6 時40分，持本院核發之搜索
    票，至其前揭住處搜索而查獲，並扣得第2 級毒品甲基安非
    他命1 包（毛重9.8 公克），及其所有且施用第1 級毒品海
    洛因時所用之注射針筒、剷管各1 支；其所有且施用第2 級
    毒品甲基安非他命時所用之吸食器1 個，且於95年4 月14日
    上午7 時30分採尿送驗後，始知上情。
二、案經彰化縣警察局鹿港分局報請臺灣彰化地方法院檢察署檢
    察官偵查起訴。
    理  由
一、本案被告甲○○所犯係死刑、無期徒刑、最輕本刑為3 年以
    上有期徒刑以外之罪，其於準備程序就前揭被訴事實為有罪
    之陳述，經受命法官告知簡式審判程序之旨，並聽取其與公
    訴人之意見後，本院認無不得或不宜改依簡式審判程序進行
    之處，爰依刑事訴訟法第273 條之1 第1 項、第284 條之1
    ，裁定本案由受命法官獨任進行簡式審判程序，合先敘明。
二、訊據被告對其於上揭時、地，分別連續施用第1 級毒品海洛
    因及第2 級毒品甲基安非他命之事實，於本院審理時（參見
    本院95年6 月22日審判筆錄）均坦承不諱，並有扣案物品照
    片4 張（參見偵查卷宗第22頁、第23頁）附卷可參，核屬相
    符。至扣案晶體1 包，經煙毒檢驗試劑檢驗結果，係第2 級
    毒品甲基安非他命（毛重9.8 公克），此有毒品初步檢驗報
    告單1 紙（參見偵查卷宗第24頁）在卷可參；另扣案之注射
    針筒及剷管各1 支，均係被告所有供施用第1 級毒品海洛因
    所用之物，而吸食器1 個則為被告所有供施用第2 級毒品甲
    基安非他命所用之物，業經被告於本院審理中供明在卷，可
    資佐證。另查：
  (一)被告係於95年4 月14日上午7 時30分，經臺灣彰化地方法院
    檢察署委託警方採集被告尿液送驗結果，分別呈嗎啡、甲基
    安非他命陽性反應，此有詮昕科技股份有限公司95年4 月28
    日報告編號00000000號濫用藥物尿液檢驗報告及委託檢驗尿
    液代號與真實姓名對照表各1 紙（參見偵查卷宗第16頁、第
    50頁）附卷可稽，足見被告確有施用第1 、2 級毒品海洛因
    、甲基安非他命之事實，應可認定。
  (二)按海洛因施用入人體後水解還原成嗎啡，再循嗎啡之代謝方
    式排出體外，業據行政院衛生署藥物食品檢驗局73藥檢壹字
    第030221號函說明綦詳，且依醫學臨床實驗及根據英國藥學
    會出版Isolationand Indentification of Drugs一書第293
    頁載明：海洛因經注射入人體後，在體內迅速水解成６Mono
    acetyImorphine，再緩緩繼續水解成嗎啡，然後再循嗎啡之
    代謝方式排出，同書第431 至432 頁並載有：嗎啡經注射入
    人體後，約50% 以上於8 小時內自尿中排出，至24小時排出
    約90% ，但48小時後仍有微量可檢出等語。又甲基安非他命
    經口服投與後，約70% 於24小時內可自尿液中排出，而其尿
    液內含甲基安非他命成分之檢出，與投與甲基安非他命的量
    、個人體質、檢驗儀器之精密度有關，通常採尿化驗是否呈
    陽性反應，應以投與後24小時內所採者為宜，此亦有行政院
    衛生署藥物食品檢驗局藥檢醫字第4529號函可查。是參酌
    前揭報告及施用毒品之成癮性，被告自白於前揭時間分別有
    連續施用第1 級毒品海洛因、第2 級毒品甲基安非他命多次
    之犯行等語，核與上揭事證相符，應堪採信。
  (三)另犯毒品危害防制條例第10條施用第1 級、第2 級毒品之罪
    者，檢察官應先聲請法院裁定將被告令送勒戒處所觀察、勒
    戒，經觀察、勒戒後，認有繼續施用毒品傾向者，應由檢察
    官聲請法院裁定將被告令入戒治處所施以強制戒治，且經強
    制戒治執行完畢釋放後，5 年內再犯第10條之罪，檢察官應
    依一般刑事訴訟程序予以起訴論罪科刑，此觀諸毒品危害防
    制條例第20條第1 項、第2 項、第23條第2 項前段規定自明
    。經查，被告前於90年間因施用毒品案件，經本院以90年度
    毒聲字第3759號裁定送勒戒處所觀察、勒戒後，認有繼續施
    用毒品之傾向，經本院以90年度毒聲字第4004號裁定令入戒
    治處所施以強制戒治，並以91年度毒聲字第1119號裁定停止
    戒治付保護管束，於91年10月29日保護管束期滿視為強制戒
    治執行完畢，經臺灣彰化地方法院檢察署檢察官以91年度戒
    毒偵字第952 號為不起訴處分確定等情之事實，此有臺灣高
    等法院被告全國前案紀錄表、臺灣彰化地方法院檢察署刑案
    資料查註紀錄表各1 紙附卷可參。被告前既曾因施用毒品案
    件，經強制戒治後，復因施用毒品，其於91年10月29日強制
    戒治執行完畢釋放後5 年內，再犯本案施用毒品罪，依毒品
    危害防制條例第23條第2 項之規定，屬應依法論罪科刑之行
    為，依前開說明，本案被告上開所為，係於強制戒治執行完
    畢釋放後5 年內，再犯毒品危害防制條例第10條第1 、2 項
    施用第1 、2 級毒品罪，事證明確，被告上開犯行洵堪認定
    。
三、按海洛因、甲基安非他命為毒品危害防制條例第2 條第2 項
    第1 、2 款所明定之第1 、2 級毒品。核被告所為，係犯同
    條例第10條第1 項之施用第1 級毒品罪及同條例第10條第2
    項之施用第2 級毒品罪。被告持有第1 、2 級毒品進而施用
    ，持有之低度行為各為施用之高度行為所吸收，均不另論持
    有毒品之罪。其先後多次施用第1 級毒品海洛因、第2 級毒
    品甲基安非他命，時間緊接，犯罪構成要件相同，顯係基於
    概括犯意為之，依刑法第56條之規定，應各論以1 罪，並均
    加重其刑。被告所犯上開2 罪，罪名各別，行為互異，應分
    論併罰。另查，被告曾於84年間因違反肅清煙毒條例案件，
    經本院以84年度訴字第16號刑事判決判處有期徒刑3 年，經
    上訴由臺灣高等法院臺中分院以84年度上訴字第1493號刑事
    判決上訴駁回確定後，經移送執行，於86年2 月28日因縮短
    刑期假釋出監並付保護管束，復於假釋保護管束期間，於86
    年間因違反肅清煙毒條例案件，經本院以86年度訴字第861
    號刑事判決判處有期徒刑3 年1 月確定，並經撤銷假釋，應
    執行殘刑有期徒刑1 年9 月5 日，而接續執行，於89年7 月
    20日因縮短刑期假釋出監並付保護管束，復於假釋保護管束
    期間，於90年間因違反毒品危害防制條例案件，經撤銷假釋
    ，應執行殘刑有期徒刑2 年3 月1 日，並於93年6 月24日因
    縮刑期滿執行完畢等情，此有臺灣高等法院被告前案紀錄表
    、臺灣彰化地方法院檢察署刑案資料查註紀錄表各1 份存卷
    可考，其於5 年內再犯本案有期徒刑以上之罪，為累犯，應
    依刑法第47條之規定加重其刑，並均遞加之。又起訴書雖記
    載被告分別自95年3 月底某日起至同年4 月14日或其前3 日
    止，連續施用第1 級毒品多次犯行；自95年3 月底某日起至
    同年4 月12日晚上某時止，連續施用第2 級毒品多次犯行，
    然業經公訴人於本院審理中更正起訴事實為如犯罪事實欄一
    所示，附此敘明。爰審酌被告前因施用毒品案件，經強制戒
    治執行完畢釋放後，仍未能徹底戒絕毒品，復犯本案施用毒
    品罪，且施用毒品之次數頻繁，顯見其無戒毒悔改之意，惟
    念其施用毒品乃自戕一己之身體健康，尚未對他人造成危害
    ，且犯後已坦承犯行，態度良好等一切情狀，各量處如主文
    所示之刑，並定其應執行之刑。
四、又毒品危害防制條例第18條第1項前段之規定，乃刑法第38
    條第1項第1款之特別規定，此所稱查獲之毒品，係指有罪判
    決書於事實欄內，已經認定為被告有罪事實之毒品，即足當
    之，不以仍屬於被告所有者為限（最高法院92年度臺非字第
    297 號裁判要旨參照）。經查：
  (一)扣案之晶體1 包（毛重9.8 公克），經檢驗後係第2 級毒品
    甲基安非他命，已如前述，且該包裝甲基安非他命之塑膠袋
    ，業已無法與毒品析離，均屬違禁物，不問是否屬於犯人所
    有與否，依毒品危害防制條例第18條第1 項前段規定，併予
    宣告沒收銷燬之。又鑑定耗損之毒品，既已滅失，即無庸併
    予宣告沒收銷燬，附此敘明。
  (二)至扣案之注射針筒、剷管各1 支，均係被告所有，且供施用
    第1 級毒品海洛因所用之物；另扣案之吸食器1 個，則係被
    告所有，且供施用第2 級毒品甲基安非他命所用之物，業經
    被告供明在卷，已如前述，爰均依刑法第38條第1 項第2 款
    之規定，併予宣告沒收，併此敘明。
據上論斷，應依刑事訴訟法第273 條之1 第1 項、第299 條第1
項前段，毒品危害防制條例第10條第1 項、第2 項、第18條第1
項前段，刑法第11條、第56條、第47條、第38條第1 項第2 款、
第51 條 第5 款、第9 款，判決如主文。
本案經檢察官郭玄義到庭執行職務。
中    華    民    國    95    年    6     月    30    日
                  刑事第一庭          法  官  唐中興
以上正本證明與原本無異。
如不服本判決，應於判決送達後10日內，向本院提出上訴狀。
中    華    民    國    95    年    6     月    30    日
                                      書記官  施惠卿
附錄本案判決論罪科刑法條：
毒品危害防制條例第10條
施用第1級毒品者，處6月以上5年以下有期徒刑。
施用第2級毒品者，處3年以下有期徒刑。


司法院資訊處製作；財團法人民間司法改革基金會備份。
